臺灣雲林地方法院民事判決
110年度勞簡上字第3號
上  訴  人  陳錫欽  
被  上訴人  林宥森  

上列當事人間請求給付工資事件，上訴人對於中華民國110年1月
13日臺灣雲林地方法院虎尾簡易庭109年度勞簡字第5號第一審判
決提起上訴，本院於民國110年9月6日言詞辯論終結，判決如下
：
    主  文
上訴駁回。
第二審訴訟費用由上訴人負擔。
    事實及理由
壹、程序方面：
　　被上訴人經合法通知，未於言詞辯論期日到場，核無民事訴
    訟法第386 條各款所列情形，爰依上訴人聲請，由其一造辯
    論而為判決。 
貳、實體方面：
一、上訴人主張：
  ㈠於原審起訴主張：上訴人經訴外人林基田之介紹，受僱於被
    上訴人至大陸地區做茶，期間為民國107 年6 月至同年12月
    、108 年3 月至同年6 月，兩造約定每月薪資為新臺幣（下
    同）10萬元，107 年6 月至同年12月之薪資合計應為65萬元
    ，被上訴人僅就107 年之薪資給付45萬元，尚積欠107 年薪
    資20萬元及108 年全部薪資，合計為50萬元未給付，爰依僱
    傭關係提起本件訴訟，聲明請求被上訴人應給付上訴人50萬
    元等語。
  ㈡於本院補稱略以：被上訴人不承認108年度3個月之工資，但
    是108年我去大陸的機票是被上訴人買的，我有跟被上訴人
    說不管你跟誰合資，我的工錢就是要你付給我等語。
二、被上訴人抗辯：
　㈠於原審抗辯略以：107年間被上訴人曾透過訴外人林基田介紹
    包含上訴人在內共5個師傅至大陸地區幫忙做茶工作，當時
    確實有約定一個月10萬元，但當初工廠剛開始，至12月都尚
    未出貨，通通半停滯狀態，我有跟師傅們協調，在107年底
    前把該給他們的工資都支付了，上訴人部分從107 年7 月21
    日開始起算至107 年11月19日共4 個月25萬元，被上訴人之
    後又陸續付10萬元、10萬元、3 萬元，合計總共支付45萬元
    ，因此上訴人107 年間受僱於被上訴人，薪資已以45萬元結
    算並付清。108 年1月1 日後，改由大陸地區的鑫海公司承
    接相關業務，上訴人轉換雇主受鑫海公司僱用，故兩造於10
    8 年間並無僱傭關係，108 年度之薪資與被上訴人無關。綜
    上所述，上訴人受僱於被上訴人工作期間之工資，被上訴人
    已經給付完畢，上訴人起訴主張未給付部分實係由鑫海公司
    所雇用，上訴人不得請求被上訴人為給付。
  ㈡被上訴人於第二審準備程序及言詞辯論程序均未曾到庭，亦
    未提出書狀作何聲明或陳述。
三、原審斟酌兩造之攻擊、防禦方法，認上訴人107年度受僱於
    被上訴人部分，被上訴人尚有差額5萬元薪資未付，但上訴
    人就其於108 年度仍受僱於被上訴人之主張，並未提出實際
    服勞務之相關具體證明以實其說，故而，判決被上訴人應給
    付上訴人50,000元，並依職權為假執行之宣告，駁回上訴人
    其餘請求。上訴人不服提起上訴，聲明：㈠原判決不利於上
    訴人部分廢棄。㈡上廢棄部分，被上訴人應再給付上訴人45
    萬元。被上訴人於第二審則無任何聲明或陳述。
四、本院之判斷：
　㈠當事人主張有利於己之事實者，就其事實有舉證之責任，民
    事訴訟法第277條前段定有明文。請求履行債務之訴，除被
    告自認原告所主張債權發生原因之事實外，應先由原告就其
    主張此項事實，負舉證之責任，必須證明其為真實後，被告
    於其抗辯事實，始應負證明之責任，此為舉證責任分擔之原
    則（最高法院43年台上字第377號判決意旨參照）。民事訴
    訟如係由原告主張權利者，應先由原告負舉證之責，若原告
    先不能舉證，以證實自己主張之事實為真實，則被告就其抗
    辯事實即令不能舉證，或其所舉證據尚有疵累，亦應駁回原
    告之請求（最高法院83年度台上字第1073號判決意旨參照）
    。本件兩造於原審均不爭執有約定每月10萬元之薪資，但上
    訴人請求被上訴人給付積欠之工資，已為被上訴人於原審否
    認，依據上開說明，自應由上訴人就被上訴人有積欠工資之
    事實負舉證責任。
　㈡上訴人仍以上開情詞主張107年度尚有20萬元、108年度尚有3
    0萬元薪資未付，經查：
　⒈就107年度薪資而言：上訴人固主張107年6月至107年12月應
    計算6.5個月之工資等語，然而，上訴人係107年 7 月17日
    方出境至大陸地區，有入出境記錄在卷可憑（見原審卷第16
    5頁），且上訴人於原審手寫107年度工作期間為「至107年1
    2月25日」（見原審卷第129頁），故上訴人107 年度得支薪
    之工作日應為5 個月，以約定每月10萬元薪資計算，應為50
    萬元（計算式：10萬元×5個月＝50萬元），而上訴人已自承
    被上訴人已給付45萬元等語（見原審卷第98頁），故堪認被
    上訴人尚有5萬元之薪資差額尚未給付。
　⒉就108年度薪資而言：
　①上訴人主張108年度仍受僱於被上訴人，為被上訴人於原審否
    認，辯稱108年1月1日以後如果上訴人有被聘請的話就是跟
    鑫海公司等語（見原審卷第99頁），故此部分上訴人應舉證
    證明108年度有受僱於被上訴人之事實。
　②經查：證人林基田已於原審證述：我在108年就沒有過去大陸
    ，已經被鑫海公司解僱，上訴人108年3月去大陸時，鑫海公
    司有打電話給我，我才知道，他們說陳師傅為什麼會過去。
    我們總共5個人，我、上訴人、林孟杰、林朝平、郭勝雄，
    鑫海辭掉3個（即我、上訴人、林孟杰），後來林朝平、郭
    勝雄也沒有領到鑫海的薪水就回來了等語（見原審卷第102
    至103頁），復證述：大陸那邊有打電話跟我說從108年薪水
    就直接找鑫海，因為人是我找的，就直接找我等語（見原審
    卷第104頁），對方跟我說我們三個人不用過去，對方沒有
    直接跟上訴人接觸，對方就是那邊工作人員叫陳一峰，是他
    跟我說的等語（見本院卷第117頁）、107年11月在貴州的時
    候，對方的總監、陳一峰、小馬有說以後薪水就由他們發，
    上訴人也有在場，我們以為他們只是隨便講一下，後來才知
    道被上訴人跟他們拆夥了等語（見原審卷第119頁）、108年
    1月1日由鑫海支付薪水，師傅及被上訴人及我們全部都知道
    （見原審卷第120頁），可見證人林基田已於原審清楚證述
    包含上訴人在內5個師傅之工資於108年度起應由鑫海公司發
    放，且此節為上訴人所明知，以及鑫海公司108年度並沒有
    續聘請上訴人之事實。
　③上訴人固提出通訊軟體Line對話記錄欲做為108年度仍然受僱
    於被上訴人之證明等語，然而，上開對話記錄並無任何上訴
    人仍受僱於被上訴人之內容（見原審卷二及本院卷第67至11
    1頁），又上訴人以108年去大陸的機票是被上訴人所訂，作
    為108年仍受僱於被上訴人之憑據，惟被上訴人雖然於原審
    不爭執有替上訴人訂機票，但據被上訴人於原審陳稱：我那
    時人在越南，上訴人只告訴我他要過去不然沒去修剪茶葉不
    行，都沒有人給他聯絡，他叫我訂機票，我也訂了，我想機
    票沒有多少錢，我就幫忙他訂機票，我後來有問證人林基田
    ，林基田說那邊就沒有聘請他了，他過去幹什麼，我聘請他
    們的時候，鑫海都沒有出過茶葉，108年鑫海都有跟師傅說
    從108年1月1日開始由他們開始支付薪水，這些師傅都知道
    （見原審卷第102頁），108年過年後，他們在那邊已經協調
    好108年的薪水都由鑫海支付，我108年過去是為了要協調工
    人的問題，人家不讓上訴人下田，上訴人也沒有告知我，我
    是事後才知道上訴人被解雇的事情；他們的機票找我，是因
    為他們只認識我，我是代墊的等語（見原審卷第120頁），
    核與證人林基田證述：我是中間人，是上訴人跟我說要去修
    剪茶葉，被上訴人當時人在越南，他說等他從越南回來再看
    看。108年3月上訴人要過去的時候，我不知道，我只知道上
    訴人有打電話給被上訴人說他要過去等語大致相符（見原審
    卷第102頁），可見108年3月時，係上訴人主動要過去大陸
    ，並非證人林基田、亦非被上訴人要求上訴人至大陸工作，
    甚為明確。自不能以被上訴人曾替上訴人訂機票即認上訴人
    仍受僱於被上訴人。
　④至於上訴人另陳稱有聽到被上訴人說不要理會鑫海公司所說
    等語（見原審卷第119頁），但此節上訴人並未提出任何證
    據為憑，又上訴人另主張其有向被上訴人說不管你跟誰合資
    ，我的工錢就是要你付給我等語（見原審卷第121頁、本院
    卷第45至46頁），但上訴人亦未提出兩造就此有何合意，自
    難僅以上訴人一己之陳述，即認108年度上訴人有受僱於被
    上訴人之事實。而證人林基田於本院固另證述：當時我們有
    跟被上訴人說我們是你叫過去的，薪水是對你，你們公司的
    股權紛爭我們不管等語（見本院卷第121至122頁），然此與
    其於原審時證述「108年1月1日由鑫海支付薪水，師父及被
    上訴人及我們全部都知道」之內容不同（見原審卷第120頁
    ），且無任何其他證據可資證明被上訴人有同意給付，自無
    從作為對上訴人有利之認定。
　⑤末者，證人林基田於本院雖出具之證明書載有「甲方：陳錫
    欽。乙方：林基田、林宥森。甲方於民國107年6月被乙方請
    到中國貴州生產茶葉製造。言明以每月10萬台幣薪資，然而
    於107年12月25日止已領薪剩下15萬元未領，民國108年3月
    陳宥森（應為林宥森之誤）和中國台林公司續約並訂機票給
    甲方去貴州，因公司於6月經營不善而解散導致勞資問題等.
    .特此聲明。乙方：林基田。110年4月25日」等語（見本院
    卷第39頁），但上訴人已自承是其叫證人林基田寫的（見本
    院卷第45至46頁），且證人林基田亦證述：上訴人拿被上訴
    人匯款給他的帳戶給我看，跟我說剩下15萬元沒領。中國台
    林公司是在臺灣叫中國台林，在大陸是註冊為鑫海，林宥森
    跟中國台林是股東關係，林宥森跟我講全部股權給另一個人
    吃去了，108年6月師傅全部自己回來，那些師傅在大陸打電
    話給我說都沒人管吃飯，要回來的機票也要自己買，所以我
    認為該公司是經營不善等語（見本院卷第123頁），可見該
    證明書的內容，或為受上訴人所告知，或為證人林基田自己
    揣測，並無從作為108年度上訴人仍受僱於被上訴人之證明
    。
　⑥又上訴人雖然於本院陳稱108年3月至6月到大陸時，大約有1
    個月在工廠做茶等語（見本院卷第125頁），然此節並無證
    據可資證明上訴人所述為真，又縱使為真，也不能以此得出
    上訴人之雇主即為被上訴人之結論。是以，上訴人不能證明
    其於108年時仍受僱於被上訴人，故其請求被上訴人給付108
    年度之薪資，並不可採。
  ㈢綜上所述，上訴人受僱於被上訴人107年度薪資尚有5萬元差
    額未給付，108年度則未受僱於被上訴人，本院認定已如前
    述，故上訴人請求被上訴人給付50,000元，為有理由，應予
    准許，至逾此部分之請求，為無理由，應予駁回。原審就上
    開應准許部分，判命被上訴人應如數給付，並依職權為准、
    免假執行之宣告，就上開不應准許之部分，為上訴人敗訴判
    決，認事用法，洵屬正當。上訴意旨仍執前詞指摘原判決不
    當，求予廢棄改判，為無理由，應駁回其上訴。
五、據上論結，本件上訴為無理由，依民事訴訟法第436條之1第
    3項、第449條第1項、第78條，判決如主文。
中　　華　　民　　國　　110 　年　　9 　　月　　17　　日
                  勞工法庭審判長 法  官 陳秋如
                               
　　　　　　　　　　　　　　　　 法  官 冷明珍
                                
　　　　　　　　　　　　　　　　 法  官 洪儀芳
以上正本係照原本作成。
本判決不得上訴。
中　　華　　民　　國　　110 　年　　9 　　月　　17　　日
                                 書記官 林左茹